---
title: "Alcool Gel"
output: html_document
---

```{r setup, include=FALSE}
knitr::opts_chunk$set(echo = TRUE)
```

## Leitura dos dados de compras
```{r}
library(stringr)

#df1 <- read.csv2("df_consultanpan.csv")
#df2 <- read.csv2("df_consultapan.csv")

#dfag <- rbind(df1, df2)
#dfag <- dfag[, 4:26]

#write.csv2(dfag, "df_compras.csv")

# compras df
dfag <- read.csv2("df_compras.csv")

dfag <- dfag[, c("dia","ano","mes","desc_material_serv",
                 "unidade_fornecimento","valor_unitario",
                 "qtde_ofertada")]

# prepara campo data da compra
dfag$data_compra <- as.character(dfag$dia)
dfag$data_compra <- sub(" ","-",dfag$data_compra)
dfag$data_compra <- sub(" ","-",dfag$data_compra)
mes <- c("Jan","Fev","Mar","Abr","Mai","Jun",
         "Jul","Ago","Set","Out","Nov","Dez")
for(i in 1:12) dfag$data_compra <- sub(mes[i],i,dfag$data_compra)
dfag$data_compra <- as.Date(dfag$data_compra,  format = "%d-%m-%Y")

# indicador pandemia a partir de 11/Mar/2020
dfag$flag_pandemia <- dfag$data_compra >= "2020-03-11"
dfag$ind_pandemia[dfag$flag_pandemia] <- "Sim"
dfag$ind_pandemia[dfag$flag_pandemia == "FALSE"] <- "Não"

# mes/ano
dfag$anomes <- str_sub(as.character(dfag$data_compra),1,7)

# ajusta nome das variaveis
dfag <- dfag[ , c("data_compra", "ano", "desc_material_serv",
                  "unidade_fornecimento", "valor_unitario", "qtde_ofertada",
                  "ind_pandemia", "anomes") ]

names(dfag) <- c("data_compra", "ano", "descricao_objeto", "unidade",
                 "valor_unitario", "quantidade", "ind_pandemia", 
                 "anomes_compra")

# indice de inflacao mensal - FIPE / IPC
ipc <- read.csv2("pesquisaFIPE_IPC.csv", stringsAsFactors = FALSE)
ipc$Saude <- as.numeric(ipc$Saude)
ipc$Geral <- as.numeric(ipc$Geral)
mes <- str_to_lower(mes)
ipc$anomes <- NA
for(i in 1:12) ipc$anomes[ipc$Mes == mes[i]] <- str_sub(paste0("0",i),-2,-1)
ipc$anomes <- paste0(ipc$Ano,"-",ipc$anomes)
ipc <- ipc[order(ipc$anomes, decreasing = TRUE),]

# indice acumulado
# i = {(1+i1)*(1+i2)*(1+i3)...(1*in)-1}

indacum <- function(df_ipc, anomes_compra, anomes_correcao){
  # acumula indice da data da compra ate o mes anterior a anomes_correcao
  df_ipc <- df_ipc[df_ipc$anomes >= anomes_compra &
                   df_ipc$anomes < anomes_correcao, ]  
  prod(df_ipc[,2]+1)-1
}

# atualizacao valores para 2020-06
df_ipc <- ipc[,c("anomes", "Geral")]
dfag$ind_acum <- NA
anomes_correcao <- "2020-06"
for(i in 1:nrow(dfag)){
  dfag$ind_acum[i] <- indacum(df_ipc, dfag$anomes_compra[i], anomes_correcao)
}
dfag$valor_corrigido <- dfag$valor_unitario * (1 + dfag$ind_acum)


# adiciona sufixo P em marco maior/igual 11
dfag$anomes_compra[dfag$data_compra >= "2020-03-11" &
                   dfag$data_compra <= "2020-03-31"] <-
        paste0(dfag$anomes_compra[dfag$data_compra >= "2020-03-11" &
                                  dfag$data_compra <= "2020-03-31"],"P")


```


## Graficos de Barras
```{r}
library(ggplot2)
library(patchwork)

# quantidade vs valor corrigido - mesano
g1 <- ggplot(dfag, aes(x = anomes_compra, y = quantidade/1e6, 
                 fill = factor(ind_pandemia))) + geom_col(position = "stack") +
  theme(axis.text.x = element_text(angle=70, hjust=1, size = 10), axis.text.y = element_text(hjust=1, size = 10), axis.title.y = element_text(size = 11),
        title = element_text(size = 10)) +
  labs(title = "Frascos de alcool em gel (500 ml)",
     x = "Ano-Mês",
     y = "Quantidade comprada (milhões)",
     fill = "Pandemia")
g1



dfag2 <- aggregate(valor_unitario ~ anomes_compra + ind_pandemia, 
                   data=dfag, FUN=mean)

g2 <- ggplot(dfag2, aes(x = anomes_compra, y = valor_unitario, 
                 fill = factor(ind_pandemia))) + geom_col(position = "stack") + 
  theme(axis.text.x = element_text(angle=70, hjust=1, size = 10), axis.text.y = element_text(hjust=1, size = 10), axis.title.y = element_text(size = 11),
        title = element_text(size = 10)) +
  labs(title = "",
     x = "Ano-Mês",
     y = "Valor Unitário Médio (R$)",
     fill = "Pandemia")
g2



dfag3 <- aggregate(valor_corrigido ~ anomes_compra + ind_pandemia, 
                   data=dfag, FUN=mean)

g3 <- ggplot(dfag3, aes(x = anomes_compra, y = valor_corrigido, 
                 fill = factor(ind_pandemia))) + geom_col(position = "stack") + 
  theme(axis.text.x = element_text(angle=70, hjust=1, size = 10), axis.text.y = element_text(hjust=1, size = 10), axis.title.y = element_text(size = 11),
        title = element_text(size = 10)) +
  labs(title = "",
     x = "Ano-Mês",
     y = "Valor Corrigido Médio (R$)",
     fill = "Pandemia")
g3


```


## Figura 1
```{r}
library(gridExtra)

gridExtra::grid.arrange(g1, g3, nrow = 2)
```


## Histograma e teste de normalidade - valor unitario
```{r}
hist(dfag$valor_unitario[dfag$ind_pandemia != "Sim"])
hist(dfag$valor_unitario[dfag$ind_pandemia == "Sim"])

shapiro.test(dfag$valor_unitario[dfag$ind_pandemia != "Sim"])
shapiro.test(dfag$valor_unitario[dfag$ind_pandemia == "Sim"])
```

## Histograma e teste de normalidade - valor corrigido
```{r}
hist(dfag$valor_corrigido[dfag$ind_pandemia != "Sim"])
hist(dfag$valor_corrigido[dfag$ind_pandemia == "Sim"])

shapiro.test(dfag$valor_corrigido[dfag$ind_pandemia != "Sim"])
shapiro.test(dfag$valor_corrigido[dfag$ind_pandemia == "Sim"])
```


## Histograma e teste de normalidade - valor corrigido - sem outlier
```{r}
hist(dfag$valor_corrigido[dfag$ind_pandemia != "Sim" & dfag$quantidade < 1e6])
hist(dfag$valor_corrigido[dfag$ind_pandemia == "Sim" & dfag$quantidade < 1e6])

shapiro.test(dfag$valor_corrigido[dfag$ind_pandemia != "Sim" & dfag$quantidade < 1e6])
shapiro.test(dfag$valor_corrigido[dfag$ind_pandemia == "Sim" & dfag$quantidade < 1e6])
```



## Medias - valor corrigido
```{r}
# tirando outlier
mean(dfag[ dfag$ind_pandemia != "Sim" & dfag$quantidade != max(dfag$quantidade[dfag$ind_pandemia != "Sim"]), ]$valor_corrigido)

# mantendo outlier
# antes pandemia
mean(dfag$valor_corrigido[dfag$ind_pandemia != "Sim"])
# durante pandemia
mean(dfag$valor_corrigido[dfag$ind_pandemia == "Sim"])
# relacao
mean(dfag$valor_corrigido[dfag$ind_pandemia == "Sim"])/mean(dfag$valor_corrigido[dfag$ind_pandemia != "Sim"])

```


## Histograma e teste de normalidade - quantidade comprada
```{r}
hist(dfag$quantidade[dfag$ind_pandemia != "Sim"])
hist(dfag$quantidade[dfag$ind_pandemia == "Sim"])

shapiro.test(dfag$quantidade[dfag$ind_pandemia != "Sim"])
shapiro.test(dfag$quantidade[dfag$ind_pandemia == "Sim"])
```

## Medias - quantidade comprada
```{r}
# tirando outlier
mean(dfag[ dfag$ind_pandemia != "Sim" & dfag$quantidade != max(dfag$quantidade[dfag$ind_pandemia != "Sim"]), ]$quantidade)

# mantendo outlier
# antes
mean(dfag$quantidade[dfag$ind_pandemia != "Sim"])
# durante
mean(dfag$quantidade[dfag$ind_pandemia == "Sim"])
# relacao
mean(dfag$quantidade[dfag$ind_pandemia == "Sim"])/mean(dfag$quantidade[dfag$ind_pandemia != "Sim"])

```


## Teste de hipotese nao parametrico Mann-Whitney-Wilcoxon
```{r}
# teste de hipotese - 
# http://www.r-tutor.com/elementary-statistics/non-parametric-methods/mann-whitney-wilcoxon-test

# amostras independentes com tamanhos diferentes

# valor corrigido
wilcox.test(valor_corrigido ~ ind_pandemia, data = dfag)

# quantidade
wilcox.test(quantidade ~ ind_pandemia, data = dfag)

```


